【裁判字號】    92,台上,1102
【裁判日期】    920306
【裁判案由】    公共危險
【裁判全文】
最高法院刑事判決                              九十二年度台上字第一一○二號
    上訴人  台灣高等法院台中分院檢察署檢察官
    被  告  甲○○
右上訴人因被告公共危險案件，不服台灣高等法院台中分院中華民國九十二年一月九
日第二審判決︵九十一年度交上訴字第二○二一號，起訴案號：台灣南投地方法院檢
察署九十一年度偵字第一七七○號︶，提起上訴，本院判決如左：
    主  文
上訴駁回。
    理  由
按刑事訴訟法第三百七十七條規定，上訴於第三審法院，非以判決違背法令為理由，
不得為之，是提起第三審上訴，應以原判決違背法令為理由，係屬法定要件。如果上
訴理由狀並未依據卷內訴訟資料，具體指摘原判決不適用何種法則或如何適用不當，
或所指摘原判決違法情事，顯與法律規定得為第三審上訴理由之違法情形，不相適合
時，均應認其上訴為違背法律上之程式，予以駁回。本件原判決維持第一審諭知被告
甲○○被訴肇事後逃逸部分無罪之判決，駁回該部分檢察官在第二審之上訴，已詳敘
其認定之理由。而刑法第一百八十五條之四之肇事致人死傷而逃逸罪，固不以行為人
對於事故之發生應負過失責任為必要，但仍以行為人對於事故之發生非出於故意為前
提。蓋所謂駕駛動力交通工具肇事，依據文義，係指﹁發生交通事故﹂、﹁發生車禍
﹂而言，應屬﹁意外﹂之情形，若蓄意運用車輛以為殺人或傷害人之犯罪工具，即應
成立殺人或傷害罪，不應稱為駕駛動力交通工具肇事。此觀該條之立法理由，係為﹁
維護交通安全，加強救護，減少被害人之死傷，促使駕駛人於肇事後，能對被害人即
時救護，特增設本條，關於肇事致人死傷而逃逸之處罰規定。﹂，可知確保交通秩序
之維護，減少被害人之傷亡，以促進交通之安全，方為本條立法之目的，故其適用上
應限於車禍肇事之交通案件，亦即惟有以行為人非因故意，駕駛動力交通工具肇事，
並於肇事後，對於被害人不施加救護而逃逸，始克成立，如係故意以汽車作為殺人或
傷害人之工具，立法者本無對於行為人於故意殺人或傷人後，仍留現場對於被害人為
即時救護之期待，縱行為人嗣後駕車逃離現場，亦僅能論以殺人或傷害之罪責，尚難
以侵害社會法益之公共危險罪相繩。原判決基於上開理由，以被告既係基於毀損及傷
害其已分手同居女友巫佩芬之故意，於推倒巫佩芬後，駕駛其停放於巫女工作之檳榔
攤旁之自用小客車，朝該檳榔攤衝撞，致巫女右手掌及右腳踝各受有○‧五公分之擦
傷後，隨即倒車逃逸，雖應成立毀損及傷害罪︵該二部分經撤回告訴，由第一審判決
公訴不受理確定︶，但不構成刑法第一百八十五條之四之公共危險罪，因而維持第一
審諭知被告被訴肇事後逃逸部分公訴不受理之判決，駁回檢察官在第二審之上訴，經
核並無不合。上訴意旨，稱刑法第一百八十五條之四，應包含駕駛動力交通工具﹁故
意﹂肇事，致人死傷而逃逸云云，指摘原判決適用法則不當，顯與法律規定得為第三
審上訴理由之違法情形，不相適合，其上訴違背法律上之程式，應予駁回。
據上論結，應依刑事訴訟法第三百九十五條前段，判決如主文。
中      華      民      國    九十二    年      三      月      六      日
                              最高法院刑事第五庭
                                  審判長法官  謝  家  鶴
                                        法官  洪  文  章
                                        法官  花  滿  堂
                                        法官  陳  世  淙
                                        法官  洪  佳  濱
      右正本證明與原本無異
                                              書  記  官
中      華      民      國    九十二    年      三      月     十九     日


司法院資訊處製作；財團法人民間司法改革基金會備份。
